【裁判字號】    97,財管,2
【裁判日期】    970215
【裁判案由】    選任遺產管理人
【裁判全文】
臺灣臺南地方法院民事裁定               97年度財管字第2號
聲  請  人  美商花旗銀行股份有限公司
法定代理人  甲○○
上列聲請人聲請選任被繼承人丙○○之遺產管理人事件，本院裁
定如下：
    主      文
聲請駁回。
聲請程序費用新臺幣壹仟元由聲請人負擔。
    理      由
一、按繼承開始時，繼承人之有無不明者，由親屬會議於一個月
    內選定遺產管理人，並將繼承開始及選定遺產管理人之事由
    ，向法院報明；無親屬會議或親屬會議未於前條所定期限內
    選定遺產管理人者，利害關係人或檢察官，得聲請法院選任
    遺產管理人，並由法院依前項規定為公示催告；公示催告期
    限屆滿，無繼承人承認繼承時，其遺產於清償債權，並交付
    遺贈物後，如有剩餘，歸屬國庫；非公用國有財產以財政部
    國有財產局為管理機關，民法第1177條、第1178條第2項、
    第1185條、國有財產法第12條分別定有明文。
二、聲請意旨略以：被繼承人丙○○（男，民國○○年○月○○日生
    ，身分證統一編號：Ｚ000000000號，生前最後住所：臺南市
    ○區○○路120巷83號）尚欠聲請人即債權人新臺幣（下同
    ）313,564元，及自95年12月3日起至清償日止，按年息百分
    之20計算之利息，並賠償程序費用1,000元，逾期未能清償
    。聲請人向本院聲請對被繼承人之財產（坐落臺南市○區○
    ○段793地號及其上760建號、門牌號碼臺南市○○路120巷
    83 號）為強制執行，惟被繼承人業於96年6月4日死亡，而
    其繼承人均已向本院聲明拋棄繼承，亦無親屬會議為其選定
    遺產管理人，以致聲請人之債權無法行使，影響聲請人之權
    益甚鉅。茲聲請人基於利害關係人之地位，聲請裁定選任國
    有財產局為被繼承人丙○○之遺產管理人等語。
三、聲請人主張被繼承人為其債務人，已於96年6月4日死亡，現
    正由聲請人聲請本院執行被繼承人之前開不動產等情，業據
    本院依職權調取96年度執字第39232號清償消費款執行卷、9
    6年度繼字第1423、1437號拋棄繼承聲請卷宗審閱屬實，聲
    請人上述主張堪信為真實。惟依前開拋繼承案卷觀之，被繼
    承人丙○○之配偶劉林滿、次男劉添泉（絕嗣）已歿，無繼
    承權，而長子劉添輝已歿，由乙○○、丁○○為代位繼承，
    被繼承人另有三子劉俊良、長女己○○、次女戊○○，其中
    乙○○、丁○○、己○○（於96年度繼字第1423號案件辦理
    ）、戊○○（96年度繼字第1437號案件辦理）均已聲明拋棄
    繼承權，經本院准予備查在案，然被繼承人之三子劉俊良（
    男，55年2月9日生，身分證統一編號：Ｚ000000000號，住臺
    南市○區○○路120巷83號）並未聲明拋棄，依法自應由其
    因繼承而概括承受被繼承人之權利義務。是本件被繼承人死
    亡而繼承開始時，尚有繼承人即被繼承人之三子劉俊良存在
    ，尚非繼承人之有無不明之情形，故聲請人以利害關係人聲
    請選任國有財產局為被繼承人之遺產管理人，核與上開規定
    不合，依法自不應准許。
四、依非訟事件法第21條第2項、第24條第1項，民事訴訟法第78
    條，裁定如主文。
中    華    民    國    97    年    2     月    15    日
                  家事法庭    法  官  郭貞秀
上為正本係照原本作成。
如不服本裁定，應於裁定送達後10日內向本院提出抗告狀（附具
繕本），並應繳納抗告費新臺幣1,000元。
中    華    民    國    97    年    2     月    15    日
                              書記官  鄭隆慶


司法院資訊處製作；財團法人民間司法改革基金會備份。
